【裁判字號】    99,訴緝,29
【裁判日期】    990730
【裁判案由】    違反槍砲彈藥刀械管制條例
【裁判全文】
臺灣士林地方法院刑事判決              99年度訴緝字第29號
公  訴  人  臺灣士林地方法院檢察署檢察官
被      告  甲○○
上列被告因違反槍砲彈藥刀械管制條例案件，經檢察官提起公訴
（91年度偵字第7814號），被告於準備程序中就被訴事實為有罪
之陳述，經本院合議庭裁定進行簡式審判程序後，判決如下：
    主  文
甲○○共同未經許可，持有獵槍，處有期徒刑壹年，併科罰金新
臺幣貳萬元，罰金如易服勞役，以新臺幣玖佰元即銀元參佰元折
算壹日。扣案之霰彈槍壹支（槍枝管制編號0000000000號）及子
彈肆顆均沒收。
    事  實
一、緣江建興（另案判決確定）明知獵槍，以及獵槍子彈，均係
    屬槍砲彈藥刀械管制條例所列管之槍枝及彈藥，非經中央主
    管機關許可，不得持有。竟於民國91年7 月26日晚上某時，
    在高速公路中壢交流道附近，因姓名年籍不詳綽號「毛哥」
    之成年男子前因欠江建興債務無法償還，該名男子，將未經
    主管機關許可持有之口徑12GAUGE ，槍身上具「SLD12-U2
    B32-5 465 」字樣，具殺傷力之制式單管霰彈槍1 支（槍枝
    管制編號0000000000號，總長78公分，黑色槍管長51公分，
    按即槍砲彈藥刀械管制條例第4 條第1 項第1 款所定之獵槍
    ），及口徑均係12GAUGE ，彈底標記均為「FIOCCHI 12ITAL
    Y 12」且具有殺傷力之制式霰彈4 顆交予江建興，作為抵債
    之用，江建興竟予以收受而持有。
二、嗣江建興於91年 7月27日向不知情之友人何麗容借用車牌號
    碼ＤＥ─４０１６號黑色自用小客車，江建興將上開子彈均
    置入霰彈槍槍管內後放置車上，並駕駛該車搭載甲○○、賴
    賢一（另案判決確定）共同出遊（甲○○乘坐在副駕駛座，
    賴賢一則坐在後座），甲○○、賴賢一亦明知該槍、彈在車
    上。至同日下午5 、6 時許，車行經臺北縣五股鄉○○路○
    段往八里鄉關渡橋下方時，因交通壅塞，江建興駕車欲從路
    肩右邊超前車，卻遭前方車輛阻擋，江建興遂停車下車欲找
    前車駕駛人理論，而賴賢一、甲○○則基於與江建興共同未
    經許可持有上開霰彈槍及子彈之犯意聯絡，由賴賢一作勢要
    將已置有子彈之霰彈槍攜出車外，當霰彈槍槍管部分露出車
    外約2 、30公分時，甲○○見前車車內僅有1 名男性駕駛，
    勢力單薄，無須使用槍械，遂以手示意賴賢一不必攜出霰彈
    槍，賴賢一始未將霰彈槍攜出車外，江建興、甲○○、賴賢
    一等3 人遂均步出車外並對前車駕駛人拳打腳踢（傷害部分
    未據告訴及起訴）。此情適均為鄰車駕駛人即秘密證人Ａ１
    （姓名年籍詳卷內密封袋）所見，即向警方勤務中心報案，
    江建興等3 人毆畢前車駕駛後，隨即駕車往八里方向逃逸。
    １１０勤務中心接獲Ａ１報案乃通知轄區員警圍捕，於近關
    渡橋之某處空地上攔截江建興等人所駕駛之前開車輛。是時
    江建興即停車命甲○○持上開霰彈槍下車往淡水河渡船頭方
    向逃逸並將槍彈棄至河中，然甲○○旋遭員警逮捕，並扣得
    上揭霰彈槍1 支，及起出槍管內子彈4 顆。江建興則駕車搭
    載賴賢一欲逃逸，惟仍為警追及查獲並逮捕之。
三、案經臺北縣政府警察局蘆洲分局報請臺灣士林地方法院檢察
    署檢察官偵查起訴。
    理  由
壹、程序部分：
    按被告以外之人於審判外之言詞或書面陳述，除法律有規定
    者外，不得作為證據；被告以外之人於審判外向法官所為之
    陳述，得為證據。被告以外之人於偵查中向檢察官所為之陳
    述，除顯有不可信之情況者外，得為證據，刑事訴訟法第15
    9 條、第159 條之1 分別定有明文。查本件認定被告犯罪事
    實之證據之證據能力，檢察官及被告於本件言詞辯論終結前
    均未聲明異議，本院審酌該等言詞供述及書面作成時之情況
    認為適當，均無不宜作為證據之情事，依刑事訴訟法第159
    條之5 規定，均有證據能力，合先敘明。
貳、實體部分：
一、訊據被告甲○○坦承前開事實不諱（詳見本院99年7 月29日
    審判筆錄），核與證人Ａ１所證、共同被告江建興於警詢中
    及共同被告賴賢一於警詢、偵查中所供大致相符，而扣案之
    霰彈槍、子彈經送鑑定結果，認定霰彈槍係口徑12GAUGE 制
    式單管霰彈槍，槍身上具「SLD12-U2 B32-5465 」字樣，機
    械性能良好，具殺傷力；子彈4 顆口徑均係12GA UG 制式霰
    彈，彈底標記均為「FIOCCHI 12 ITALY 12 」，均具殺傷力
    ，有內政部警政署刑事警察局91年8 月21日刑鑑字第091020
    365 9 號槍彈鑑定書在卷可憑（詳見臺灣士林地方法院檢察
    署91年度偵字第7814號卷第96至102 頁），另經本院調取臺
    灣高等法院94年度上訴字第386 號刑事卷宗核閱無訛。是被
    告自白與事實相符，本件事證明確，被告犯行堪以認定。
二、按制式霰彈槍係屬獵槍（參卷附內政部警政署83年 1月18日
    83警署保字第 377號函），而制式霰彈係屬槍砲彈藥刀械管
    制條例第4條第 1項第2款之子彈。被告持有霰彈槍之行為起
    訴書原載係犯槍砲彈藥刀械管制條例第7條第4項之未經許可
    持有手槍罪，惟檢察官已於本院99年7 月29日準備程序時當
    庭變更起訴法條為同條例第8 條第4項 之未經許可持有獵槍
    罪。查被告行為後，槍砲彈藥刀械管制條例業經總統於94年
    1 月26日以華總一義字第09400010101 號令修正公布，並自
    94年1 月28日生效施行，原條例第8 條與第10條、第11條合
    併修正移列為修正條文第8 條，原條例第10、11條刪除；修
    正前槍砲彈藥刀械管制條例第11條第4 項之未經許可持有獵
    槍罪，移至新法第8 條第4 項，除將舊法規定之「槍砲」修
    正為「槍枝」外，修正前之法定刑為1 年以上7 年以下有期
    徒刑，併科新臺幣7 百萬元以下罰金，修正後槍砲彈藥刀械
    管制條例第8 條第4 項係規定：「未經許可持有第4 條第1
    項第1 款所定其他可發射金屬或子彈具有殺傷力之各式槍枝
    者，處三年以上十年以下有期徒刑，併科新臺幣七百萬元以
    下罰金」，比較新舊法結果，以修正前之舊法對於被告較為
    有利，自應依刑法第2 條第1 項但書之規定，適用修正前即
    90 年11 月14日修正公布之槍砲彈藥刀械管制條例第11條第
    4 項之規定處斷。核被告所為，係犯修正前槍砲彈藥刀械管
    制條例第8 條第4 項之未經許可持有獵槍罪，及同條例第12
    條第4 項之未經許可持有子彈罪（按本條並未修正）。其未
    經許可，無故持有槍、彈罪，其持有之繼續，為行為之繼續
    ，至持有行為終了時，均論為一罪，不得割裂（最高法院90
    年度台上字第6643號判決參照），本案被告自持有起至被查
    獲時止，未經許可，持有獵槍及子彈之行為，應僅成立1 罪
    。又其以客觀上1 行為同時觸犯前開2 罪，為想像競合犯，
    應從一重論以未經許可持有獵槍罪。被告與江建興、賴賢一
    間，就持有霰彈槍及子彈之行為，有犯意聯絡及行為分擔，
    皆為共同正犯。爰審酌被告甲○○與其他共同被告非法持有
    具殺傷力之霰彈槍、彈，對於他人生命、身體安全威脅性甚
    大，危害社會治安，並考量其犯罪之動機、所生危害性，與
    其犯罪後坦認犯行，態度尚佳等一切情狀，量處如主文所示
    之刑；並就併科罰金部分諭知易服勞役之折算標準。至扣案
    之霰彈槍1 支及子彈4 顆，均具有殺傷力，且係屬違禁物，
    應依刑法第38條第1 項第1 款之規定，宣告沒收。
據上論斷，應依刑事訴訟法第273 條之1 第1 項、第284 條之1
、第299 條第1 項前段，修正前槍砲彈藥刀械管制條例第8 條第
4 項、槍砲彈藥刀械管制條例第12條第4 項，刑法第11條前段、
第2 條第1 項但書、第28條、第55條、第42條第2 項、第38條第
1 項第1 款，罰金罰鍰提高標準條例第2 條，現行法規所定貨幣
單位折算新臺幣條例第2 條，判決如主文。
本案經檢察官彭康凡到庭執行職務
中    華    民    國    99    年    7     月    30    日
                  刑事第八庭法  官  陳俞婷
以上正本證明與原本無異。
如不服本判決應於收受判決後10日內向本院提出上訴書狀，並應
應敘述具體理由。其未敘述上訴理由者，應於上訴期間屆滿後20
日內向本院補提理由書(均須按他造當事人之人數附繕本)「切勿
逕送上級法院」。
                            書記官  林宗勳
中    華    民    國    99    年    7     月    30    日

司法院資訊處製作；財團法人民間司法改革基金會備份。
